【裁判字號】    97,易,3323
【裁判日期】    971230
【裁判案由】    詐欺
【裁判全文】
臺灣臺北地方法院刑事判決              97年度易字第3323號
公  訴  人  臺灣臺北地方法院檢察署檢察官
被      告  甲○○
                    2
上列被告因詐欺案件，經檢察官提起公訴（97年度偵字第12198號）
，因被告於準備程序進行中就被訴事實為有罪之陳述，且所犯非
死刑、無期徒刑、最輕本刑為三年以上有期徒刑之罪或高等法院
管轄第一審案件，經告知簡式審判程序之旨，並聽取檢察官、被
告之意見後，經本院合議庭裁定由受命法官獨任進行簡式審判程
序，本院判決如下：
    主  文
甲○○幫助意圖為自己不法之所有，以詐術使人將本人之物交付
，處有期徒刑肆月，如易科罰金，以新臺幣壹仟元折算壹日，減
為有期徒刑貳月，如易科罰金，以新臺幣壹仟元折算壹日。
    犯罪事實
一、甲○○其可預見金融帳戶係個人理財之重要工具，關係個人
    財產、信用之表徵，一般人收取他人名義之金融帳戶使用，
    常與詐欺取財之犯罪密切相關，且取得他人存摺之目的，在
    於收取贓物及掩飾犯行不易遭人追查，又對於提供帳戶之行
    為本身，雖無引發他人萌生犯罪之確信，但仍不顧他人所可
    能遭受之危險，基於縱若有人持以犯詐欺取財罪亦不違反其
    本意之幫助之犯意，於民國96年2月14日前某日，在位於臺
    北縣深坑鄉○○路○段55巷16號之前住處，將其所申設之臺
    灣土地銀行城東分行帳號（下稱土地銀行）：000-000-0000
    -0號存款帳戶之存摺、提款卡及密碼，交付與真實姓名年籍
    不詳之成年男子，容任他人供作詐欺取財之匯款轉帳使用。
    嗣該不詳之成年男子取得甲○○所交付之前開土地銀行帳戶
    存摺、提款卡及密碼後，即與其餘姓名年籍不詳之成年詐騙
    集團成員共同基於意圖為自己不法之所有之犯意聯絡，先於
    報紙上刊登信用貸款之廣告，適有乙○○需貸款，遂依該廣
    告所載電洽，致乙○○陷於錯誤，遂依詐欺集團成員之指示
    ，於96年2月15日下午12時40分許，在桃園縣桃園市○○路
    79號土地銀行，以臨櫃存款之方式，存放新臺幣（下同）8
    萬8000元入甲○○前開帳戶內，嗣因乙○○驚覺有異，報警
    處理，為警循線查獲。
二、案經乙○○訴由臺中市政府警察局第五分局及臺北市政府中
    山分局報告臺灣臺北地方法院檢察署檢察官偵查起訴，甲○
    ○於本院準備程序中就被訴事實為有罪之陳述，經告知簡式
    審判程序之旨，並聽取當事人之意見後，經本院合議庭裁定
    由受命法官獨任進行簡式審判程序。
    理  由
一、訊據被告甲○○對於上揭犯罪事實坦承不諱，有告訴人乙○
    ○警詢中之指訴可憑，復有告訴人所提之臺灣土地銀行存摺
    類存款憑條、臺灣土地銀行城東分行97年7月17日城東存字
    第0970000109號函暨所附被告開戶資料及客戶歷史交易明細
    查詢在卷可稽，被告自白核與事實相符，可以採信。本件事
    證明確，被告犯行堪以認定，應依法論科。
二、按刑法上之幫助犯，係對於犯罪與正犯有共同之認識，而以
    幫助之意思，對於正犯資以助力，未參與實施犯罪構成要件
    之行為者而言（參照最高法院88年度臺上字第1270號判決意
    旨）。本件被告係基於幫助詐騙集團成員犯詐欺罪而提供存
    摺、提款卡及密碼等帳戶資料，且並無任何積極證據證明有
    參與實施詐欺取財之犯罪構成要件行為，是核被告所為，係
    犯刑法第30條第1項、第339條第1項之幫助詐欺取財罪。又
    被告提供帳戶等資料予詐騙集團成員之幫助犯行，應依刑法
    第30條第2項之規定，按正犯之刑減輕之。爰審酌被告為具
    一般社會生活經驗之人，對於現今社會詐騙集團猖獗，若將
    私人帳戶提供他人使用，將成為犯罪人頭帳戶之可能，應可
    知悉，仍無視交易安全上關於他人財產之可能損害，擅自將
    其以個人名義所申請取得之前開土地銀行之存款帳戶，提供
    他人作為詐欺取財之匯款帳戶使用，助長犯罪之不良風氣，
    幫助犯罪者隱匿真實身份，增加檢警犯罪偵查之困難性，且
    被害人並因此由詐騙集團指示將詐騙款項存入被告提供之帳
    戶，而受有財產損失，惟念及被告犯罪後坦承犯行，犯後態
    度良好，且被告本身並未實際參與詐欺取財之犯行等一切情
    狀，量處如主文所示之刑。本案犯罪時間係在96年4月24 日
    以前，且無不能減刑之事由，合於該條例第2條第1項第3款
    之規定，爰依法減輕其宣告刑二分之一，並諭知易科罰金之
    折算標準。
據上論斷，應依刑事訴訟法第273條之1第1項、第299條第1項前
段，刑法第339條第1項、第30條第1項前段、第2項、第41條第1
項前段，刑法施行法第1條之1，中華民國九十六年罪犯減刑條例
第2條第1項第3款、第7條、第9條，判決如主文。
本案經檢察官江貞諭到庭執行職務
中    華    民    國    97    年    12    月    30    日
                  刑事第八庭    法  官  楊蕙芬
以上正本證明與原本無異。
如不服本判決應於收受送達後10日內向本院提出上訴書狀，並應
敘述具體理由；其未敘述上訴理由者，應於上訴期間屆滿後20日
內向本院補提理由書（均須按他造當事人之人數附繕）「切勿逕
送上級法院」。
                                書記官  馬正道
中    華    民    國    97    年    12    月    30    日
附錄法條：
中華民國刑法第339條
（普通詐欺罪）
意圖為自己或第三人不法之所有，以詐術使人將本人或第三人之
物交付者，處5年以下有期徒刑、拘役或科或併科1千元以下罰金
。
以前項方法得財產上不法之利益或使第三人得之者，亦同。
前二項之未遂犯罰之。


司法院資訊處製作；財團法人民間司法改革基金會備份。
